臺灣臺中地方法院臺中簡易庭小額民事判決
111年度中小字第106號
原      告  國泰世紀產物保險股份有限公司

法定代理人  陳萬祥  
訴訟代理人  蔡佩蓉  
被      告  盧祐婕  

訴訟代理人  黃香禎  
            谷明燁  
            邱逸晨  
上列當事人間請求損害賠償事件，經本院於民國111年5月27日言
詞辯論終結，判決如下：
    主    文
被告應給付原告新臺幣9,044元，及自民國110年9月8日起至清償
日止，按年息百分之五計算之利息。
原告其餘之訴駁回。
訴訟費用新臺幣4,000元，其中新臺幣657元由被告負擔，餘由原
告負擔。
本判決原告勝訴部分得假執行。
    事 實 及 理 由
一、原告主張：被告於民國109年5月28日10時37分許，駕駛車牌
    號碼000-0000號自小客車，行經臺中市西屯區福科路與福林
    路口時，因駕駛不慎，致撞及由原告所承保，為訴外人永隆
    堂中醫診所所有並由訴外人王念祖駕駛之車牌號碼000-0000
    號自用小客車（下稱系爭車輛），造成系爭車輛受損，被告
    自應負損害賠償之責。又系爭車輛經送修復後，支出修復費
    用新臺幣（下同）55,051元（工資及烤漆12,291元、零件42
    ,760元），原告已本於保險責任賠付完畢，自得依民法第18
    4條第1項前段、第191條之2、第196條、保險法第53條第1項
    規定取得代位求償權，爰依法提起本件訴訟等語。並聲明：
    被告應給付原告55,051元，及自起訴狀繕本送達翌日起至清
    償日止，按年息百分之5計算之利息。
二、被告則以：雙方均有過失，對臺中市車輛行車事故鑑定委員
    會鑑定意見之肇事責任沒有意見等語。並聲明：原告之訴駁
    回。
三、得心證之理由
  ㈠原告主張被告於上開時地與系爭車輛發生碰撞，造成系爭車
    輛受損之事實，業據其提出與其所述相符之賠案簽結內容表
    、行車執照、駕駛執照、道路交通事故當事人登記聯單、道
    路交通事故現場圖、初步分析研判表、道路交通事故當事人
    住址資料申請書、估價單、車損照片、電子發票證明聯等件
    為證，並經本院依職權向臺中市政府警察局第六分局調取道
    路交通事故調查卷宗（含道路交通事故現場圖、道路交通事
    故調查報告表、道路交通事故談話紀錄表、道路交通事故補
    充資料表、現場照片、初步分析研判表等資料）查核無訛，
    而被告對於原告主張之事實，於本院言詞辯論期日時並未爭
    執，視同自認，原告主張之事實，自堪信為真實。
　㈡按汽車在同向二車道以上之道路（車道數計算，不含車種專
    用車道、機車優先道及慢車道），除應依標誌或標線之指示
    行駛外，變換車道時，應讓直行車先行，並注意安全距離。
    汽車行駛時，駕駛人應注意車前狀況及兩車並行之間隔，並
    隨時採取必要之安全措施，不得在道路上蛇行，或以其他危
    險方式駕車。道路交通安全規則第98條第1項第6款、第94條
    第3項分別定有明文。經查，依卷附道路交通事故現場圖現
    場處理摘要記載本件係兩車均沿玉門路沿福科路方向行駛之
    三車道路段上，被告行駛於三車道之外側車道、系爭車輛行
    駛於三車道之第二車道（中間車道），通過路口後兩車欲進
    入兩車道路段時，系爭車輛向右偏移，被告駕駛之車輛左側
    車身與系爭車輛右前車發生碰撞(見本院卷第63頁現場圖)，
    足見系爭事故係因系爭車輛之駕駛人王念祖駕駛車輛欲由三
    車道路段中間車道通過路口欲進入二車道路段時，車身向右
    偏移而未禮讓直行之被告駕駛之車輛先行方肇致本件事故，
    惟被告駕駛車輛，自同向三車道路段之外側車道進入路口行
    至二車道路段，亦未注意車前狀況，堪認被告就本件事故之
    發生具有過失甚明，又被告之過失行為與系爭車輛受損之結
    果間，具有相當因果關係，故本件損害之發生應由被告負過
    失賠償責任；惟王念祖駕駛車輛該三車道路段外側車道通過
    路口欲進入二車道路段時，有往右向偏移未讓直行車先行之
    過失，應為肇事主因，被告未注意車前狀況之過失則為肇事
    次因，是雙方就本件事故之發生均有過失，堪以認定。又本
    件經送請臺中市車輛行車事故鑑定委員會鑑定結果，亦同此
    認定，有臺中市車輛行車事故鑑定委員會111年4月20日中市
    車鑑字第1110001817號函附鑑定意見書在卷可稽（見本院卷
    第133至136頁）。準此，本院參酌雙方之過失程度認被告應
    負30％之肇事責任，原告承保系爭車輛之駕駛人王念祖應負7
    0％之肇事責任。
　㈢復按因故意或過失，不法侵害他人之權利者，負損害賠償責
    任；汽車、機車或其他非依軌道行駛之動力車輛，在使用中
    加損害於他人者，駕駛人應賠償因此所生之損害，民法第18
    4條第1 項前段、第191條之2前段分別定有明文。又被保險
    人因保險人應負保險責任之損失發生，而對於第三人有損失
    賠償請求權者，保險人得於給付賠償金額後，代位行使被保
    險人對於第三人之請求權；但其所請求之數額，以不逾賠償
    金額為限，保險法第53條第1項亦有明定。經查，被告駕車
    疏未禮讓直行車先行，致與系爭車輛發生碰撞而肇事，系爭
    車輛因而受損，堪認被告就本件事故之發生具有過失甚明，
    業已論述如前，被告自應依民法第184條第1項前段、第191
    條之2前段規定，負損害賠償責任。因原告已依保險契約賠
    付系爭車輛之修理費用給付55,051元，是原告依保險法第53
    條第1項前段規定，得代位永隆堂中醫診所行使其對被告之
    損害賠償請求權。
  ㈣再按損害賠償，除法律另有規定或契約另有訂定外，應以填
    補債權人所受損害及所失利益為限；不法毀損他人之物者，
    被害人得請求賠償其物因毀損所減少之價額。民法第216條
    第1 項、第196條分別定有明文。而所謂請求賠償物被毀損
    所減少之價額，得以修理費用為估定標準，但以必要者為限
    ，例如修理材料以新品換舊品，應予折舊（最高法院77年度
    第9 次民事庭會議決議參照）。又保險人代位被害人請求損
    害賠償時，如其損害額小於保險人已給付之賠償金額，則保
    險人所得代位請求者，應祇以該損害額為限（最高法院65年
    台上字第2908號判例意旨參照）。經查，系爭車輛之修理費
    用55,051元，係包含工資及烤漆12,291元、零件42,760元，
    其中零件部分因係以新品替換舊品，依上開說明，自應扣除
    折舊，至工資及烤漆費用則無折舊問題。依行政院所頒「固
    定資產耐用年數表」及「固定資產折舊率表」規定，小客車
    之耐用年數為5年，依定率遞減法每年折舊千分之369 。且
    營利事業所得稅查核準則第95條第6項規定「固定資產提列
    折舊採用定率遞減法，以1年為計算單位，其使用期間未滿1
    年者，按實際使用之月數相當於全年之比例計算之，不滿1
    月者，以月計」。查系爭車輛為107年7月出廠（見本院卷第
    25頁系爭車輛行車執照），參照民法第124條規定意旨，推
    定其出廠日期為107年7月15日，至109年5月28日本件事故發
    生為止，依前揭規定計算，系爭車輛計算折舊之使用期間為
    1年又11月。準此，經扣除系爭車輛使用期間之折舊額後，
    原告得請求之零件費用為17,855元（計算式詳附表），再加
    計工資及烤漆12,291元，是以，本件系爭車輛之合理修繕金
    額合計30,146元（計算式：17,855＋12,291＝30,146）。此金
    額低於原告賠付之金額，依上開說明，原告僅得代位請求被
    告給付系爭車輛修理費用損害額應以30,146元為限。
　㈤惟按損害之發生或擴大，被害人與有過失者，法院得減輕賠
    償金額，民法第217 條第1 項有明文規定。上開規定係為促
    使被害人對於自己生命、身體之安全，盡其應盡之注意義務
    ，避免或減少危險或損害之發生，以求當事人間之公平。經
    查，本件車禍事故之發生，原告承保系爭車輛之駕駛人訴外
    人王念祖駕駛有未禮讓直行車先行之過失，被告則有未注意
    車前狀況之過失，則原告對於本件事故之損害擴大仍有肇事
    原因，是本院審酌雙方就本件車禍發生之過失情節輕重，認
    原告應負擔70％，被告應負擔30％之過失責任，業如前述。是
    以此為計，則被告賠償金額應減為9,044元（計算式：30,14
    6×0.3＝9,044元；元以下四捨五入）。
  ㈥末按給付有確定期限者，債務人自期限屆滿時起，負遲延責
    任；給付無確定期限者，債務人於債權人得請求給付時，經
    其催告而未為給付，自受催告時起，負遲延責任。其經債權
    人起訴而送達訴狀，或依督促程序送達支付命令，或為其他
    相類之行為者，與催告有同一之效力，民法第229條第1 項
    、第2 項分別定有明文。又按遲延之債務，以支付金錢為標
    的者，債權人得請求依法定利率計算之遲延利息。但約定利
    率較高者，仍從其約定利率；應付利息之債務，其利率未經
    約定，亦無法律可據者，週年利率為百分之5，民法第233條
    第1項、第203條亦分別明定。查原告對被告之侵權行為損害
    賠償債權，核屬無確定期限之給付，既經原告提起本件民事
    訴訟，且起訴狀繕本於110年9月7日合法送達被告（送達證
    書見本院卷第89頁），則原告請求被告自起訴狀繕本送達被
    告之翌日即110年9月8日起至清償日止，按週年利率百分之5
    計算之遲延利息，核無不合，應予准許。
四、綜上所述，原告依上開規定，代位請求被告給付9,044元，
    及自110年9月8日起至清償日止，按年息百分之5計算之利息
    ，為有理由，應予准許。逾此部分之請求，則屬無據，應予
    駁回。
五、本件事證已臻明確，兩造其餘攻擊防禦方法及所舉證據，經
    審酌結果，與本件判決結論均無影響，爰不一一論述，附此
    敘明。
六、本件原告勝訴部分，係適用小額訴訟程序而為被告敗訴之判
    決，依民事訴訟法第436條之20規定，應依職權宣告假執行
    行。
七、依民事訴訟法第436條之19第1項、第79條規定，本件訴訟費
    用額確定為4,000元（即原告繳納之第一審裁判費1,000元及
    鑑定費用3,000元），應由兩造依其勝敗之比例分擔，命由
    被告負擔657元，餘由原告負擔。
中　　華　　民　　國　　111 　年　　6 　　月　　21　　日
                      臺灣臺中地方法院臺中簡易庭
                                  法　官　張清洲
附表
-----
折舊時間           金額
第1年折舊值        42,760×0.369=15,778
第1年折舊後價值    42,760-15,778=26,982
第2年折舊值        26,982×0.369×(11/12)=9,127
第2年折舊後價值    26,982-9,127=17,855
以上為正本係照原本作成。
如不服本判決，應於送達後廿日內，以判決違背法令為理由，向
本院提出上訴狀並表明上訴理由（上訴理由應表明一、原判決所
違背之法令及其具體內容；二、依訴訟資料可認為原判決有違背
法令之具體事實），如於本判決宣示後送達前提起上訴者，應於
判決送達後廿日內補提上訴理由書（須附繕本）。
中　　華　　民　　國　　111 　年　　6 　　月　　21　　日
                                  書記官  陳慧津